臺灣臺北地方法院民事判決
111年度小上字第145號
上  訴  人  林桂櫻  
被  上訴人  劉俊宏  
上列當事人間請求返還不當得利事件，上訴人對於民國111年8月
12日臺灣臺北地方法院新店簡易庭111年度店小字第816號第一審
小額民事判決提起上訴，本院判決如下：
    主  文
上訴駁回。
第二審訴訟費用新臺幣壹仟伍佰元由上訴人負擔。
    事實及理由
一、按對於小額程序第一審裁判之上訴，非以其違背法令為理由
    ，不得為之。提起上訴，上訴狀內應記載上訴理由，表明原
    判決所違背之法令及其具體內容、暨依訴訟資料可認為原判
    決有違背法令之具體事實，民事訴訟法第436 條之24第2項
    、第436 條之25分別定有明文。是當事人以小額訴訟程序之
    第一審判決違背法令為理由提起上訴時，就原判決如何不適
    用法規或適用法規不當，其上訴狀或理由書應有具體之指摘
    ，並揭示該法規之條項或其內容，若係成文法以外之法則，
    應揭示該法則之旨趣。又依民事訴訟法第436條之32第2項規
    定，第469條第6款之判決不備理由或理由矛盾之當然違背法
    令於小額事件之上訴程序並不準用，是小額事件中所謂違背
    法令，並不包含認定事實錯誤、取捨證據不當或就當事人提
    出之事實或證據疏於調查或漏未斟酌之判決不備理由情形；
    又小額程序之第二審判決，依上訴意旨足認上訴為無理由者
    ，得不經言詞辯論為之，民事訴訟法第436 條之29第2款亦
    有明文。查上訴人提起上訴，形式上已指摘令上訴人就「撤
    銷權未逾越除斥期間」一事負舉證責任部分，有違舉證分配
    法則之違背法令事由，此部分堪認符合首開要件，其提起上
    訴即屬合法（部分指謫為不合法如後所述），先予說明。
二、本件上訴意旨略以：
　㈠原判決表明已調取詐欺案及誣告案（下稱系爭刑事案件）之
    刑事卷證資料，經核閱無誤，並據以認定上訴人與被上訴人
    達成和解（下稱系爭和解契約）並非受被上訴人之詐欺所致
    等語，然此部分原審程序並未賦予上訴人表示意見之權利及
    機會，且原審所引證據編號為「原審卷第29-33、43-44頁」
    ，依照經驗法則以觀，系爭刑事案件卷證，怎可能只有7頁
    ？倘原判決僅憑此7頁即認定本件並無上訴人所主張之詐欺
    行為，顯有未綜觀全卷及系爭刑事案件全卷即妄下評斷之情
    事。且上訴人匯款予被上訴人之款項遭被上訴人私吞，被上
    訴人並未將之匯至購買比特幣之EV平台帳戶，此可傳喚證人
    王紀新即EV自救會會長查明，即可證明被上訴人對其有詐欺
    行為，則被上訴人於詐欺刑事案件不起訴後，復對上訴人提
    出誣告告訴，目的即為再度騙取上訴人之錢財，使其陷於錯
    誤，而給付新臺幣（下同）1萬元和解金，原判決實有調查
    證據不完備之缺失。
　㈡原判決以上訴人未舉證證明其前曾為撤銷系爭和解契約之意
    思表示為由，而認難信上訴人撤銷系爭和解契約未逾民法第
    93條前段除斥期間之規定等語，係將本應屬法院職權調查之
    事項，而非民事訴訟中當事人進行主義應自行負擔舉證責任
    部分，課以當事人負擔舉證責任，原判決有違舉證責任分配
    之原則。且倘認撤銷權之行使是否已逾除斥期間，需經他方
    當事人主張，法院方得調查，本件被上訴人並未為此主張，
    原判決竟直接課以上訴人負擔撤銷權行使未逾除斥期間之舉
    證責任，亦有違誤，而有判決違背法令之情事。爰提起本件
    上訴，並聲明:⒈原判決廢棄。⒉被上訴人應給付上訴人1萬元
    及自起訴狀繕本送達翌日起至清償日止，按年息5%計算之利
    息。
三、本件依民事訴訟法第436 條之29條第2 款規定，不經言詞辯
    論而為判決；被上訴人則於收受上訴狀繕本後，未曾提出書
    狀陳述意見或答辯。
四、本院之判斷：
  ㈠上訴人指摘原審未賦予其就系爭刑事卷證表示意見之權利、
    未傳喚證人王紀新及未綜觀全卷、系爭刑事案件全卷資料而
    為判斷，有調查證據不完備之缺失部分：
　  上訴人雖主張原審未賦予其就系爭刑事案件卷證表示意見之
    權利，且僅以7頁證據即認定本件被上訴人無其主張之詐欺
    行為，顯未綜觀全卷及系爭刑事案件全卷資料，有調查事實
    不完備之缺失云云。核其此部分之上訴理由，僅係就原判決
    取捨證據及認定事實之職權行使加以指摘，惟未具體說明原
    判決理由有何不適用法規或適用不當之情形，復未揭示所違
    背之法規、法則、司法解釋或最高法院判例之內容及合於民
    事訴訟法第469條所列各款之事實，自難認其對原判決之如
    何違背法令已有具體之指摘，上訴人顯未合法表明上訴理由
    。揆諸前開說明，此部分之上訴自非合法。
　㈡上訴人指摘原審舉證責任分配違誤之部分：
　⒈按表意人撤銷其因被詐欺而為之意思表示，應於發見詐欺後
    一年內為之，民法第93條前段定有明文。該項期間係法定除
    斥期間，其時間經過，撤銷權即告消滅，縱未經當事人主張
    或抗辯，法院亦應依職權予以調查審認，以為判斷之依據（
    最高法院88年度台上字第1236號判決意旨參照）。可知撤銷
    權之行使是否已逾除斥期間，縱未經當事人主張或抗辯，法
    院亦應依職權予以調查審認。
　⒉查原審於111年7月22日之言詞辯論期日，法官曾詢問原告何
    時以何種方式表示要撤銷兩造間之系爭和解契約？上訴人則
    答以：我知道他不會還我錢，所以我直接來起訴，律師跟我
    說兩年內就可以等語（原審卷第69頁），核與原判決理由三
    、㈢略以：「…上訴人於111年4月19日提起本件訴訟、而起訴
    狀繕本於同年月26日方送達被上訴人，距系爭和解契約成立
    已逾1年，其亦未能舉證前有表示撤銷系爭和解契約，亦難
    信未逾民法第93條前段除斥期間之規定。」之認定相符，足
    認原審於審理時，已依職權調查上訴人撤銷權之行使有無罹
    於除斥期間一事，並依上訴人之陳述，而認定上訴人以起訴
    方式請求撤銷系爭和解契約，距系爭和解契約成立已逾1年
    等情無誤，是原審就撤銷權除斥期間之認定，應符職權調查
    之原則，亦即原審並未命上訴人應就「撤銷權行使未逾越除
    斥期間」一事先負舉證責任，而係依職權調查之結果認定上
    訴人請求撤銷系爭和解契約，距系爭和解契約成立已逾1年
    ，因上訴人未能就行使撤銷權之時點另為陳明，故原審難為
    上訴人有利之認定，自非原審有違背舉證責任分配之原則，
    即難謂有何不適用法規或適用不當之違背法令情事，是上訴
    人以此主張原判決違背法令，並無理由。
五、綜上所述，原判決並無上訴人所指之違背法令情事，上訴人
    提起本件上訴，指摘原審判決不當，求予廢棄改判，依上訴
    意旨足認其上訴為一部不合法，一部無理由，爰不經言詞辯
    論，逕以判決駁回。
六、本件第二審訴訟費用，確定為如主文第2項所示之金額。
七、據上論結，本件上訴一部為無理由，一部為不合法，依民事
    訴訟法第436條之32第1項、第2項、第444條第1項前段、第4
    49條第1項、第436條之29第2款、第78條、第436條之19第1
    項，判決如主文。　
中　　華　　民　　國　　111 　年　　11　　月　　3 　　日
                  民事第八庭審判長    法  官  蔡世芳
                                      
　　　　　　　　　　　　　　　　　　　法  官  張瓊華
                                      
　　　　　　　　　　　　　　　　　　　法  官  陳宣每
以上正本係照原本作成
本判決不得上訴
中　　華　　民　　國　　111 　年　　11　　月　　3　　日
                                書記官　連晨宇